臺灣高等法院臺中分院刑事判決　　　　　　　　九十三年度交上易字第一二六一號
　　上　訴　人　臺灣臺中地方法院檢察署檢察官
　　被　　　告　乙○○
　　選任辯護人　謝勝隆
右上訴人因被告過失傷害案件，不服臺灣臺中地方法院九十二年度交易字第四○六號
，中華民國九十三年八月二十七日第一審判決（起訴案號：臺灣臺中地方法院檢察署
九十二年度偵字第八七八○號），提起上訴，本院判決如左：
　　主      文
原判決撤銷。
乙○○因過失傷害人，處有期徒刑陸月，如易科罰金，以佰元折算壹日。
　　事      實
一、乙○○於民國九十一年八月三十一日下午六時五十分許，騎乘車牌號碼ＫＺＹ－
    二七八號機車，沿臺中縣大甲鎮○○○路由西往東方向行駛。行經臺中縣大甲鎮
    ○○○路順天國中前，本應注意駕駛車輛，應注意車前狀況，隨時採取必要之安
    全措施，且於照明不足視線不良狀況下，亦應減速慢行，作隨時停車之準備，而
    依當時情形，又無不能注意之情事，竟疏於注意前方，且於該照明不足地段未減
    速慢行，乙○○因而於上開國中前，不慎撞擊自其左側穿越大安港路之行人甲○○。甲○○遭撞擊後倒地，受有頸椎第二節齒狀突骨折、右側遠端脛骨腓骨骨折
    、右側第二至第四蹠骨骨折、右側骨盆骨折、第二頸椎骨折、頭部外傷併頭皮血
    腫、右手肘、右膝、右足多處挫擦傷等傷害。乙○○肇事後經路人報案，於救護
    車到達時協助甲○○送醫急救。
二、案經甲○○訴由臺灣臺中地方法院檢察署檢察官偵查起訴。
　　理      由
一、訊據被告乙○○坦承於右揭時、地騎乘機車行經肇事地點，因該地照明不足，未
    看到告訴人甲○○，致撞擊告訴人，告訴人因而受有前揭傷害等情，核與其於原
    審供述相符，此外其過失犯行復據告訴人於警訊、偵訊及原審法院審理時指訴綦
    詳，並有診斷證明書三紙、道路交通事故處理紀錄登記簿、現場圖、臺中縣警察
    局道路交通事故調查報告表各乙紙、現場照片四幀在卷可稽。按汽車行駛時，駕
    駛人應注意車前狀況，並隨時採取必要之安全措施。道路交通安全規則第九十四
    條第三項定有明文。在夜晚照明不足地段，亦應減速慢行，作隨時停車之準備，
    被告駕車對此自有明知並應遵守，竟於前揭時間行經肇事地點時，未注意車前況
    狀，亦未減速，且依當時情形，亦無何不能注意之情事，竟疏未注意致發生本件
    車禍並因而致告訴人受傷，顯有違反上開道路交通安全規則之過失情事。且與告
    訴人之受傷結果具有相當因果關係；本件經臺灣省臺中縣區車輛行車事故鑑定委
    員會及臺灣省車輛行車事故覆議鑑定委員會覆議結果，均認被告乙○○駕駛重機
    車，疏未注意車前狀況，為肇事原因，有臺灣省臺中縣區車輛行車事故鑑定委員
    會九十二年十一月六日中縣鑑字第九二○七九二號函及臺灣省車輛行車事故覆議
    鑑定委員會九十三年二月十一日府覆議字第九二一一四七四號函各一份可佐。從
    而本案事證明確，被告犯行至堪認定。
二、被害人甲○○因本次車禍造成頸椎第二節齒狀突骨折、右側遠端脛骨腓骨骨折、
    右側第二至第四蹠骨骨折、右側骨盆骨折、第二頸椎骨折、頭部外傷併頭皮血腫
    、右手肘、右膝、右足多處挫擦傷等傷害，受傷固非輕微，惟查稱重傷者，謂左
    列傷害：一毀敗一目或二目之視能。二毀敗一耳或二耳之聽能。三毀敗語能、味
    能或嗅能。四毀敗一肢以上之機能。五毀敗生殖之機能。六其他於身體或健康，
    有重大不治或難治之傷害，刑法第十條定有明文，經原審法院函查光田醫院結果
    ，認病患甲○○女士為右側足踝、足蹠骨折與頸部第二頸椎狀突第三型骨折，經
    骨科及神經外科手術治療，其下肢應不致重傷，亦無涉神經脊髓傷害，故應不致
    於傷殘，有該院九十三年七月二十七日（九三）光醫事字第九三○○五八八號函
    一份附卷可佐。告訴人所提九十三年八月十六日之榮總診斷證明書亦診斷為「脛
    骨髁骨折、骨盆骨折、第二頸椎骨折、右第二三四掌骨骨折，症狀為右側下肢疼
    痛，麻痺無力等」，亦未診斷有重傷之情形，從而本件被害人甲○○雖所受傷勢
    非輕，但尚未達於刑法重傷程度，附此敘明。
三、核被告乙○○所為，係犯刑法第二百八十四條第一項前段之過失傷害罪，原審以
    被告過失犯罪事證明確，依法論罪科刑，固非無見，惟查：(一)本案肇事地點尚難
    確認係位於行人穿越道上（詳后），原審法院認被告在行人穿越道不依規定讓行
    人優先通過，致行人受傷，因而依道路交通管理處罰條例第八十六條第一項加重
    其刑，尚有違誤；(二)原審法院認被告係自首接受裁判，然查告訴人甲○○早於九
    十一年八月三十一日，即在大甲光田醫院向警員指述被告乙○○肇事致伊受傷情
    事，而被告係於翌日即九十一年九月一日始接受警員訊問坦承肇事，分別有警訊
    筆錄在卷可參，被告固稱案發日伊有打電話報警處理，應屬自首云云，然「對於
    未發覺之罪自首而受裁判者，減輕其刑。」，刑法第六十二條定有明文，被告於
    九十二年三月十二日警訊明陳「當天我以電話要報警處理，叫救護車，還沒有打
    通，有路人向我表示已報了，等救護車來了，我就跟著到醫院。」，被告既未打
    通電話，自非被告報警自首，而路人不知被告姓名，其報警無非通知警員車禍之
    地點及有人受傷亟須救援情事，實不可能代被告向警員陳明肇事願受裁判之意旨
    ，從而本件與法定自首要件尚不合，原審認定被告係自首亦有違誤；檢察官上訴
    意旨認被害人已達重傷程度雖尚無可採，然原審判決既有如上瑕疵，即屬無可維
    持，應由本院予以撤銷改判，審酌被告過失情節，被害人所受傷勢非輕，惟被告
    犯後坦承犯行，亦非無賠償被害人損失之意，僅因雙方就賠償金額尚有差距，無
    法達成和解等一切情狀，量處如主文第二項所示之刑，並諭知易科罰金之折算標
    準。
四、經查本案現場跨越大安港路之行人穿越道並非垂直於大安港路，而係以相當斜度
    穿越大安港路，因而在停止線與行人穿越道間形成一三角地區○○道路交通事故
    調查報告表所附現場圖及現場照片在卷可參，現場圖固繪出被告機車肇事後係壓
    置於行人穿越道上，然該現場圖製作警員丁○○於本院證述伊係依據另警員己○○提供資料製作現場圖，顯然該圖上機車位置並非丁○○依親身見聞測繪，而依
    現場照片所示，該機車車頭、車尾下均無行人穿越道之白色漆線，有偵查卷第四
    十二、四十三頁照片可參，又現場圖測量載明之該車車尾距離車道分隔線與停止
    線之交會點係三、二公尺，經本院再函請大甲分局測量，該車道分隔線與停止線
    交會點距離行人穿越道則長達七點三公尺，有大甲分局函及函附測量圖可參，以
    此距離觀之，顯然肇事後機車倒置地點係在行人穿越道與停止線形成之三角地區
    中，現場圖上將機車繪於行人穿越道上，應係於轉繪時有所誤繪，而證人丙○○
    於本院固證稱伊在案發日看到告訴人走在斑馬線被撞到云云，然本案案發時已係
    下午六時五十分，旁人亦鮮有於車禍發生前即刻意注意及告訴人之可能，證人丙○○是否能明確觀察記憶告訴人行線非無可疑，所述亦與上該客觀事證不符，當
    難採信，又證人即警員己○○固在本院證述被告機車應係停在二條行人穿越道之
    間，然本案案發至證人己○○至本院作證已間隔約二年七月，由己○○於本院所
    述「（當時你有製作現場圖？上次庭期證人丁○○說現場圖是依據你所製作的資
    料而製作？對此有何意見？）我印象好像沒有，不太記得有做」、「我想不起來
    ，因為時間很久了。」等語，可知證人己○○對本案應已係印象模糊，所述機車
    停在二條停止線上云云，亦與客觀測量數據不符，當難以其證述作為本案事證，
    就告訴人所受傷勢觀之，被告機車行進速度不低，以機車衝力及慣性作用言，機
    車撞及告訴人後，應無法立即停止，應係前衝一段距離磨擦地面始停住，則撞擊
    點應係尚在機車停置位置之前，從而本案尚難確認被告係在行人穿越道上撞及告
    訴人，以是並無道路交通管理處罰條例第八十六條第一項規定之適用餘地。
據上論結，應依刑事訴訟法第三百六十九條第一項前段、第三百六十四條、第二百九
十九條第一項前段，刑法第二百八十四條第一項前段、第四十一條第一項前段，罰金
罰鍰提高標準條例第一條前段、第二條，判決如主文。
本案經檢察官戊○○到庭執行職務。
中      華      民      國　    九十四     年     四      月    十三　　日
                                臺灣高等法院臺中分院刑事第五庭
                                      審判長法　官  袁　從　楨
                                      　　　法　官　郭　同　奇
                                      　　　法  官  姚  勳  昌
右正本證明與原本無異。
不得上訴。
　　　　　　　　　　　　　　　　　　　　　　書記官  洪  麗  華
中      華      民      國　    九十四     年     四      月    十三　　日
中華民國刑法第二百八十四條：(過失傷害罪)
因過失傷害人者，處六月以下有期徒刑、拘役或五百元以下罰金，致重傷者，處一年
以下有期徒刑、拘役或五百元以下罰金。從事業務之人，因業務上之過失傷害人者，
處一年以下有期徒刑、拘役或一千元以下罰金，致重傷者，處三年以下有期徒刑、拘
役或二千元以下罰金。
                            　　　　　　　　　　　　　　　　　　　　　　Ｒ
